臺灣屏東地方法院刑事判決　　　　　　　　　　　　　九十一年度訴字第二八五號
　　公　訴　人　臺灣屏東地方法院檢察署檢察官
　　被　　　告　癸○○
　　被　　　告　庚○○
　　右二人共同　徐豐明
　　選任辯護人
右被告等因偽造有價證券等案件，經檢察官提起公訴（九十年度偵字第五二一七號、
九十一年度偵字第一八三八號），本院判決如左：
    主  文
癸○○連續意圖供行使之用，而偽造有價證券，處有期徒刑伍年陸月。如附表所示之
本票共壹佰壹拾陸張，及偽造之「乙○○」印章壹枚，均沒收。
庚○○意圖供行使之用而偽造有價證券，處有期徒刑參年。以「辜秀霞」為發票人之
本票共貳拾玖張，及偽造之「辜秀霞」印章，均沒收。
    事  實
一、癸○○於民國八十八年八月二十日，召集新台幣一萬元，會首含會員共三十四人
    ，採內標制，並約定每月二十日開標，每年二月五日、五月五日、八月五日及十
    一月五日加會 (即加會之當月二十日開二會)之互助會，且自任會首。詎其明知
    己○○、乙○○、辛○○、丁○○、丙○○、毛有芳等人，並未同意參加該互助
    會，竟利用互助會會員彼此互不相識之機會，假冒己○○、乙○○、辛○○、丁○○、丙○○、毛有芳等人名義，參加互助會，並基於意圖為自己不法所有之概
    括犯意，連續於附表所示之時間，偽簽己○○等人之署押及標金於標單上，並持
    之參加標取會款，且因而得標，致其他活會會員陷於錯誤，均如期繳交會款，癸○○再偽造如附表所示之本票，交付予其他活會會員。庚○○係癸○○配偶，明
    知未經其母親辜秀霞同意，竟竟圖為自己不法之所有，冒用辜秀霞名義參加前開
    互助會，並於八十八年十一月五日，利用不知情之癸○○，偽簽標單標得會款，
    其他活會會員因此陷於錯誤，而繳交會款，庚○○並利用不知情之刻印業者，偽
    刻辜秀霞之印章後，交予癸○○，由癸○○代為開立面額為一萬元本票，共二十
    九張，交付予活會會員。癸○○、陳進財二人詐得會款後，均供己用。迄於九十
    年六月間，癸○○因積欠鉅額會款而逃匿，其他活會會員陳惠珠等人，即持癸○○交付之本票，按址查尋，因不獲己○○等人，而發覺上情。
二、案經壬○○訴請臺灣屏東地方法院檢察署檢察官偵查起訴。
    理  由
一、訊據被告癸○○、庚○○均矢口否認有冒用他人名義參加互助會，並冒名標取會
    款，偽造本票予活會會員，以詐取會款等行為，癸○○辯稱：己○○、乙○○、
    辛○○、丁○○及毛有芳等人都是死會，標會時，有的是自己到場，有的是打電
    話委託我或另一名會員黃素雲代為標會，本票也是他們自己開立的，後來他們把
    會標走，我去收取會款時，才知道他們已經搬家了，乙○○是我兄嫂，因為我曾
    目睹她在外賭博，她因此懷恨在心，才會說沒有跟我之互助會，而且互助會從第
    十會開始，就在另一會員黃素雲家開標，乙○○都未到場過，所以只有我兒子可
    以證明乙○○確實有跟互助會，另會員丙○○部分，她是繳了十幾會會款後，就
    沒有能力再跟會，所以把會讓給我，但她不願竟開立本票，叫我自己開，我有經
    過她同意，才以她之名義開票，本票上所載之身分證字號，也是丙○○告訴我的
    云云。楊金進辯稱：我有告訴我母親，可能是她事後忘記了，那時我母親人在住
    院，她並沒有明確回答我要或不要，因我從小就了解我母親，她如果不同意，就
    會明確表示，如果同意就不會有任何表示，那次我母親並未明確表示反對，所以
    我認為她應該已經同意了云云。經查：
  (一)被告癸○○部分：業據告訴人壬○○指訴歷歷，並經證人乙○○到庭證述屬實。
    而以己○○、毛有芳及丙○○等為發票人之本票，經送鑑定，其中票號６２３２
    ３９號本票上，丙○○簽名處指紋一枚，經比對結果與癸○○指紋卡之右拇指指
    紋相符 (另二張本票上之指紋，則因紋線不清，特徵點不足，無法比對)，有內
    政部警政署刑事警察局刑紋字第０９１００５３１８４號鑑驗書，在卷可證。此
    外，復有以己○○、乙○○、丙○○、毛有芳為發票人之本票正本各一紙，及以
    辛○○、丁○○為發票人之本票影本各一紙，附卷可資參佐，觀諸上開本票，其
    中乙○○及丙○○二張本票上所載之文字，與卷附被告癸○○自承為其所簽發之
    辜秀霞本票，二相互核，無論在運筆、轉折及字體所呈現之渾圓態樣，肉眼即可
    辨識屬同一人所書寫，堪認告訴人壬○○之指訴為真。
  (二)至被告癸○○雖以前詞置辯，惟(1)經本院依卷附己○○、辛○○、丙○○、毛有
    芳之本票上所記載之身分證號碼加以查詢，己○○本票上之身分證字號「Ｚ00
    0000000號」，為被告庚○○之胞妹陳慧雯所有，辛○○本票上之身分證
    字號「Ｚ000000000號」，為庚○○之姪女陳宜鈴所有，丙○○本票上
    之身分證字號「Ｚ000000000號」，為癸○○之外甥女陳富美所有，毛
    有芳本票上之身分證字號「Ｚ000000000號」，為甲○○所有，有法務
    部戶役政資料附卷為憑。倘上開本票確為己○○、辛○○及丙○○等人所簽發，
    何以本票上記載之身分證號碼非但不屬己○○等人所有，反倒均為被告癸○○、
    庚○○之親戚所有，足見己○○所辯，顯違常情。(2)況且，證人甲○○亦到庭證
    述：我並沒有跟癸○○之互助會，卷附之本票也不是我簽的，之前約在二、三年
    以前，我曾受僱庚○○當模板工，所以認識庚○○、癸○○，我曾經更改過名字
    ，之前我是叫毛有讚等語，益證被告癸○○所辯不實。(3)再參諸癸○○前於偵訊
    時供稱「 (提示己○○、乙○○、辛○○、丁○○、戊○○、子○○、丙○○、
    毛有芳、陳林月霞，這些人之本票，是否有由你代簽的？）標會時，得標者要當
    場簽發本票，因為本票很多，有時會幫忙得標人寫本票」、「 (你幫會員簽寫本
    票之部分，指紋是蓋你自己的，還是蓋得標人的？)是得標人自己蓋之指紋」等
    語，則被告前既供稱得標人均須『當場』簽發本票，及本票上之指紋均為得標人
    所蓋，嗣後無理由又改稱，乙○○從未到現場，因此得標時無人目睹云云，且於
    得知刑事警察局鑑驗出丙○○本票上之指紋為其所有後，即改稱，因受讓丙○○
    之互助會，所以才在丙○○同意下，以其名義簽發本票云云，前後供詞反覆，顯
    為臨訟杜撰之詞，不足採信。雖證人丙○○於審理中，附和被告之詞，而證述曾
    將互助會讓予被告，且同意被告以其名義開立本票，本票上之身分證號碼是其告
    訴被告云云，惟倘證人丙○○所證屬實，何以丙○○所告知之身分證字號，經查
    卻為被告癸○○之外甥女陳富美所有，足認證人丙○○所證與事實不符，無法引
    為被告癸○○有利之認定。
  (三)被告庚○○部分：業據告訴人指訴綦詳，且證人辜秀霞於偵訊中亦明確表示，未
    參加癸○○召集之互助會，另被告庚○○於偵訊時已自承「 (陳辜秀霞也參加一
    會？)是我回去問我母親是否要參加，我母親那時病得很嚴重，我沒有經過母親
    之同意就以她名字參加了一會」等語，是其事後翻異前供，顯為飾卸之詞，不足
    採信。
  (四)綜上所述，本件事證明確，被告二人犯行洵堪認定。
二、按在紙上或物品上之文字、符號、圖畫、照像，依習慣或特約，足以為表示其用
    意之證明者，以文書論，被告二人冒用他人名義，偽造用以表示願依上所載之金
    額付息之標單，並持以競標，核其此部分所為，係犯刑法第二百十六條、第二百
    二十條、第二百十條之行使偽造準私文書罪及刑法第三百三十九條第一項之詐欺
    取財罪。被告癸○○以一行為，偽造如附表所示之本票，及被告庚○○以一行為
    ，偽以辜秀霞名義簽發本票十九紙，均係犯刑法二百零一條第一項之偽造有價證
    券罪。被告庚○○利用不知情之癸○○代為冒會及簽發本票，為所犯上開罪名之
    間接正犯。被告二人利用不知情之刻印業者，偽刻乙○○、辜秀霞之印章，均為
    偽造印章之間接正犯。被告二人偽造私文書後，持以行使，偽造之低度行為為行
    使之高度行為所吸收，其偽造印章、印文及署押之行為，為偽造有價證券之階段
    行為，偽造有價證券後持以行使，行使之低度行為亦為偽造之高度行為所吸收，
    均不另論罪。被告癸○○先後多次犯行，顯係基於概括犯意為之，應依連續犯規
    定，論以一罪，並依法加重其刑。被告二人以一詐欺行為，同時使數會員受騙，
    侵害數法益，應論以想像合犯。又所犯上開三罪間，有方法結果之牽連關係，應
    從一重之偽造有價證券論處。爰審酌被告二人雖無前科，惟被告等均為年壯力盛
    之人，竟不思上進，藉召攬互助會，以詐取財物，且偽造之本票張數甚多，所詐
    騙之金額分別高達數十萬元至上百萬元，迄未與被害人達成和解，賠償被害人分
    毫之損失等一切情狀，分別量處如主文所示之刑。偽造如附表所示之本票，共一
    百一十六張，及偽造以「辜秀霞」為發票人之本票，共十九張，均依刑法第二百
    零五條宣告沒收。偽造之「陳月眉」印章、「辜秀霞」印章各一枚，應依刑法第
    二百十九條規定，宣告沒收。偽造之標單，因均未扣案，且無證據顯示尚未滅失
    ，故不為沒收之諭知，附此敘明。
據上論斷，應依刑事訴訟法第二百九十九條第一項、刑法第五十六條、第二百零一條
第一項、第二百二十條、第二百十條、第二百十六條、第三百三十九條第一項、第五
十五條、第二百零五條、第二百十九條、罰金罰鍰提高標準條例第一條，判決如主文
。
本案經檢察官蔡榮龍到庭執行職務
中      華      民      國     九十一    年      七      月     十六    日
                                     臺灣屏東地方法院刑事第二庭
                                         法  官   包梅真
右正本證明與原本無異。
如不服本判決應於收受本判決送達後十日內向本院提出上訴書狀，其未敘述上訴理由
者，並得於提起上訴後十日內向本院補提理由書狀（均須按他造當事人之人數附繕本
 ）「切勿逕送上級法院」
                                         書記官   蔡進吉
中      華      民      國     九十一    年      七      月     十六    日
附表
┌──┬───┬────┬──────┬─────┬───────────┐
│編號│發票人│ 金 額  │發票日      │ 張數     │簽名或蓋章方式        │                                                 │
├──┼───┼────┼──────┼─────┼───────────┤
│一、│己○○│一萬元  │年２月日│ 二十五張 │癸○○偽簽己○○之名字│
│    │      │        │            │          │，再按上自己指印。    │
├──┼───┼────┼──────┼─────┼───────────┤
│二、│乙○○│一萬元  │年５月５日│ 二十一張 │癸○○偽簽乙○○之名字│
│    │      │        │            │          │，並委由不知情之刻印業│
│    │      │        │            │          │者，盜刻乙○○之印章，│
│    │      │        │            │          │再蓋於本票上。        │
├──┼───┼────┼──────┼─────┼───────────┤
│三、│丙○○│一萬元  │年５月日│ 二十一張 │癸○○偽簽丙○○之名字│
│    │      │        │            │          │，再按上自己指印。    │
├──┼───┼────┼──────┼─────┼───────────┤
│四、│辛○○│一萬元  │年７月日│ 十八張   │癸○○偽簽辛○○之名字│
│    │      │        │            │          │，再按上自己指印。    │
├──┼───┼────┼──────┼─────┼───────────┤
│五、│丁○○│一萬元  │年８月日│ 十六張   │癸○○偽簽丁○○之名字│
│    │      │        │            │          │，再按上自己指印。    │
├──┼───┼────┼──────┼─────┼───────────┤
│六、│毛有芳│ 一萬元 │年９月日│ 十五張   │癸○○偽簽毛有芳之名字│
│    │      │        │            │          │，再按上自己指印。    │
└──┴───┴────┴──────┴─────┴───────────┘
附錄法條：
刑法第二百零一條第一項
意圖供行使之用，而偽造、變造公債票、公司股票或其他有價證券者，處
三年以上十年以下有期徒刑，得併科三千元以下罰金。
刑法第二百十條
偽造、變造私文書，足以生損害於公眾或他人者，處五年以下有期徒刑。
刑法第二百十六條
行使第二百十條至第二百十五條之文書者，依偽造、變造文書或登載不實
事項或使登載不實事項之規定處斷。
刑法第二百二十條
在紙上或物品上之文字、符號、圖畫、照像，依習慣或特約，足以為表示
其用意之證明者，關於本章及本章以外各罪，以文書論。
刑法第三百三十九條第一項
意圖為自己或第三人不法之所有，以詐術使人將本人或第三人之物交付者
，處五年以下有期徒刑、拘役或科或併科一千元以下罰金。
